臺灣高等法院高雄分院刑事判決　　 96年度上更(一)字第146號
上　訴　人
即　被　告　乙○○
　　　　　　甲○○
　　　　　　丙○○
上列三人共同
選任辯護人　周村來律師
　　　　　　周元培律師
上列上訴人等因偽造文書案件，不服臺灣高雄地方法院91年度訴
字第3273號中華民國93年6 月1 日第一審判決（起訴案號：臺灣
高雄地方法院檢察署90年度偵字第19045 號），提起上訴，判決
後，經最高法院發回更審，本院判決如下：
    主  文
原判決撤銷。
乙○○、甲○○、丙○○共同行使偽造私文書，足以生損害於公
眾及他人，乙○○處有期徒刑壹年貳月，減為有期徒刑柒月；甲○○，累犯，處有期徒刑壹年貳月，減為有期徒刑柒月；丙○○
處有期徒刑捌月，減為有期徒刑肆月，如易科罰金，以銀元參佰
元即新台幣玖佰元折算壹日。ＹＭＬＵ0000000 號貨櫃號碼牌壹
面沒收。
    事  實
一、甲○○曾於民國86年間犯違反懲治走私條例罪，經臺灣台南
    地方法院判處有期徒刑6 月，於87年11月5 日易科罰金執行
    完畢，仍不知悔改；緣乙○○係高雄市樺興汽車修護廠股東
    及員工，甲○○係新海運輸倉儲股份有限公司高雄分公司職
    員；丙○○與詹聖堂（詹聖堂另經本院判處有期徒刑8 月，
    現上訴最高法院審理中）均係高雄市益泰貨櫃運輸有限公司
    之貨櫃車駕駛司機，平日均在高雄港碼頭及管制站執行拖運
    貨櫃之業務。詎乙○○、甲○○、丙○○及詹聖堂4 人竟共
    同基於調包已存放於高雄港第70號碼頭內藏有夾帶之走私未
    稅洋煙（「ＤＡＶＩＤＯＦＦ」牌洋煙20萬包、「ＭＩＬＤ
    ＳＥＶＥＮ」牌洋煙17萬4 千5 百包，貨主不詳）轉口貨櫃
    之犯意聯絡及行為分擔，先由乙○○、甲○○謀議及取得由
    不詳姓名者所偽造之高鳳企業貨櫃儲運股份有限公司（下稱
    高鳳公司）貨櫃（物）運送單（兼出進站放行准單）1 紙、
    實（空）櫃出站交接驗收單2 紙（編號均為0000000 號），
    及不詳姓名者所交付運送之40呎貨櫃1 只（內裝有餐巾紙46
    5 箱，每箱40包）上懸掛有偽造之ＹＭＬＵ0000000 號貨櫃
    號碼牌1 面後（該真正之貨櫃號碼牌原係屬陽明海運股份有
    限公司所有，以下簡稱陽明公司），推由甲○○於90年2 月
    19日晚間某時許，將前開取得之貨櫃（物）運送單（兼出進
    站放行准單）、實（空）櫃出站交接驗收單交付委託丙○○
    ，俾運送該裝有餐巾紙之40呎貨櫃欲至高雄港第70號碼頭內
    調包前開內藏有夾帶之走私未稅洋煙轉口貨櫃。惟因丙○○
    於90年2 月20日5 時前須拖運另只貨櫃至基隆港交櫃，乃於
    90年2 月19日23時許，以電話轉託詹聖堂運送前開裝有餐巾
    紙之40呎貨櫃至高雄港第70號碼頭；經詹聖堂同意後，丙○○即於19日23時至20日凌晨零時間之某時許（起訴書誤載為
    2 月20日凌晨3 時50分許），在高雄市○○路台糖停車場路
    旁該裝有餐巾紙之40呎貨櫃停放處，交付懸掛有偽造之ＹＭ
    ＬＵ0000000 號貨櫃號碼牌1 面（用以表彰該貨櫃之來源身
    分）之40呎貨櫃1 個，並指示詹聖堂拖運至高雄港第70號碼
    頭陽明公司貨櫃場，又交付偽造之高鳳公司貨櫃（物）運送
    單（兼出進站放行准單）1 聯，及偽造之實（空）櫃出站交
    接驗收單2 聯予詹聖堂（該3 聯單據，係高鳳公司前於88
    年10月間，在高雄市前鎮區○○○路3 號所失竊，其上均已
    偽填貨櫃標記號碼及形態ＹＭＬＺ00000000000 、封條號碼
    ＹＭＬ─0000000 、車行名稱益泰、車號ＸＴ─516 、場站
    管制員吳坤銓（並非印文），並已蓋妥高鳳公司儲運部管制
    課章、高鳳貨櫃站出口自主放行專用章）。詹聖堂於收受上
    開文書及貨櫃後，明知上開高鳳公司貨櫃（物）運送單（兼
    出進站放行准單）1 聯、實（空）櫃出站交接驗收單2 聯，
    及ＹＭＬＵ0000000 號貨櫃號碼牌1 面顯係偽造，其亦未實
    際前往高鳳貨櫃站提領上開貨櫃，仍於同日凌晨3 時54分許
    ，將黏貼有偽造ＹＭＬＵ0000000 號貨櫃號碼牌1 面之40呎
    貨櫃1 只拖運至高雄港第70號碼頭管制站，並基於與曹正治
    、甲○○、丙○○共同偽造及行使偽造私文書、準特種文書
    之犯意聯絡及行為分擔，先在上開貨櫃（物）運送單（兼出
    進站放行准單）1 聯上司機姓名、駕照號碼欄簽署其姓名及
    填載其駕照號碼，復在上開實（空）櫃出站交接驗收單2 聯
    上提領人簽收欄簽署其姓名，藉以表示其確有前往高鳳貨櫃
    儲運站提領貨櫃，而完成偽造貨櫃（物）運送單（兼出進站
    放行准單）及實（空）櫃出站交接驗收單之私文書。詹聖堂
    隨後即將上開偽造之貨櫃（物）運送單（兼出進站放行准單
    ）1 聯、實（空）櫃出站交接驗收單2 聯，及懸掛有偽造之
    ＹＭＬＵ0000000 號貨櫃號碼牌（準特種文書）1 面之貨櫃
    1 個，持以交付在管制站值勤之中鋼保全公司人員游崇華、
    鍾明忠，使鍾明忠核對上開偽造之貨櫃（物）運送單（兼出
    進站放行准單）1 聯及實（空）櫃出站交接驗收單2 聯之記
    載與上開偽造之ＹＭＬＵ0000000 號貨櫃號碼牌1 面，而行
    使偽造私文書及準特種文書，足以生損害於關務機關對貨櫃
    管制及高鳳公司、陽明公司對貨櫃管理之正確性。嗣經鍾明
    忠核對相符，並在上開偽造之貨櫃（物）運送單（兼出進站
    放行准單）上進站門哨核章（關員港警警衛）欄蓋章及在實
    （空）櫃出站交接驗收單2 聯上加註ＯＫ、簽署日期後，復
    將上開偽造之貨櫃（物）運送單（兼出進站放行准單）1 聯
    及實（空）櫃出站交接驗收單2 聯轉交在管制站值勤之陽明
    公司職員許雲津輸入電腦，詎電腦顯示貨櫃場內已另有ＹＭ
    ＬＵ0000000 號之貨櫃存放，經報請海關人員查驗後始查獲
    上情，並當場扣得上開偽造之貨櫃（物）運送單（兼出進站
    放行准單）1 聯、實（空）櫃出站交接驗收單2 聯，及偽造
    之ＹＭＬＵ0000000 號貨櫃號碼牌1 面；並循線於90年6 月
    20日查扣乙○○、甲○○所有與本案犯罪無關之如附表所示
    之物。
二、案經法務部調查局航業海員調查處高雄航業海員調查站移送
    臺灣高雄地方法院檢察署檢察官偵查起訴。
    理  由
壹、證據能力部分：
一、詹聖堂於法務部調查局航業海員調查處高雄航業海員調查站
    （下稱高雄航業海員調查站）所為陳述之證據能力：
（一）按被告以外之人於檢察事務官、司法警察官或司法警察調
      查中所為之陳述，與審判中不符時，其先前之陳述具有較
      可信之特別情況，且為證明犯罪事實存否所必要者，得為
      證據，刑事訴訟法第159 條之2 定有明文。
（二）詹聖堂於高雄航業海員調查站陳稱：我於90年2 月20日所
      述『吳建國』之人並不實在，2 月19日晚上11點多丙○○
      電話連繫我．．．要我到金福路旁去拖1 只停在路旁之40
      呎貨櫃到70號碼頭去交櫃，我接完電話後約於2 月20日凌
      晨到金福路該只貨櫃停放點，丙○○也在現場，他將貨櫃
      運送3 聯單及1 張吳建國之名片交給我，要我將貨櫃拖到
      70號碼頭去交，並告訴我說如果有什麼問題，就說貨主是
      吳建國，當時我知道該只貨櫃有問題」、「是甲○○透過
      丙○○僱請我拖運前述該只貨櫃」等語（見調查站卷內第
      2 頁）；嗣其於原審審理時卻證稱：「被告3 人確實不是
      跟我接觸的人，相關文件也不是他們3 人交給我的」等語
      （見原審卷第62頁），足認詹聖堂於高雄航業海員調查站
      時之陳述與審判中不符，本院審酌其於高雄航業海員調查
      站陳述時被告未在場，其直接面對詢問調查員所為陳述較
      為坦然，較無顧忌，亦較少考量利弊得失，而較無事後串
      謀迴護被告之情事，應與事實較相近，且其於高雄航業海
      員調查站所為之陳述，復有其與被告丙○○之通聯紀錄可
      資佐證，是其於高雄航業海員調查站所為之陳述具有較可
      信之特別情況，且為證明本案被告犯罪事實存否所必要，
      是依上開規定，應認有證據能力。
二、法務部調查局測謊鑑定通知書之證據能力：
（一）按測謊鑑定，係依一般人若下意識刻意隱瞞事實真相時，
      會產生微妙之心理變化，例如：憂慮、緊張、恐懼、不安
      等現象，而因身體內部之心理變化，身體外部之生理狀況
      亦隨之變化，例如：呼吸急促、血液循環加速、心跳加快
      、聲音降低、大量流汗等異常現象，惟表現在外之生理變
      化，往往不易由肉眼觀察，乃由測謊員對受測者提問與待
      證事實相關之問題，藉由科學儀器（測謊機）紀錄受測者
      對各個質問所產生細微之生理變化，加以分析受測者是否
      下意識刻意隱瞞事實真相，並判定其供述是否真實；測謊
      機本身並不能直接對受測者之供述產生正確與否之訊號，
      而係測謊員依其專業之學識及經驗，就測謊紀錄，予以客
      觀之分析解讀。故而，測謊鑑定之結果，如否認犯罪有不
      穩定之情緒波動反應，雖不能為有罪判決之唯一證據，但
      非無證據能力，仍得供裁判之佐證。至其證明力如何，事
      實審法院自得依職權自由判斷之。至於測謊測謊鑑定究竟
      有無證據能力，刑事訴訟法並無明文規定，惟實務上，送
      鑑單位依刑事訴訟法第208 條第1 項規定，囑託法務部調
      查局或內政部警政署刑事警察局為測謊檢查，受囑託機關
      就檢查結果，以該機關名義函覆原囑託之送鑑單位，該測
      謊檢查結果之書面報告，即係受囑託機關之鑑定報告，該
      機關之鑑定報告，形式上若符合測謊基本程式要件，包括
      ：經受測人同意配合，並已告知得拒絕受測，以減輕受
      測者不必要之壓力。測謊員須經良好之專業訓練與相當
      之經驗。測謊儀器品質良好且運作正常。受測人身心
      及意識狀態正常。測謊環境良好，無不當之外力干擾等
      要件，應即賦予證據能力。復按刑事訴訟法第206 條第1
      項規定：「鑑定之經過及其結果，應命鑑定人以言詞或書
      面報告」；是鑑定報告書之內容應包括鑑定經過及其結果
      ，鑑定機關不應僅將鑑定結果函覆，並應將鑑定經過一併
      載明於測謊之鑑定報告書中（最高法院90年臺上字第2145
      號、92年臺上字第3822號、93年臺上字第1685號判決參照
      ）。
（二）本案經鑑定人員周潤德與被告甲○○進行測前會談，並獲
      被告甲○○同意後，採用「控制問題法」、「混合問題法
      」對被告甲○○施以測謊鑑定結果，認被告於回答其未
      走私洋煙，乙○○未送錢，陳文和未走私洋煙，其
      未經手貨櫃運送單等問題，經測試呈情緒波動之反應，研
      判有說謊等情，有法務部調查局90年7 月2 日（90）陸（
      三）字第90133853號測謊鑑定通知書1 份附卷可稽（見調
      查站卷內第102 頁）。又鑑定機關即法務部調查局除將該
      鑑定結果以測謊鑑定書函覆外，尚檢具上開符合測謊基本
      程式形式上要件之「測謊鑑定過程參考資料（含測謊同意
      書、測謊對象身心狀況調查表、測謊問卷暨生理紀錄之曲
      線波動圖、鑑定人員修習測謊訓練課程之結業證書等）在
      卷可按（見原審卷第144 至148 頁、第157 至159 頁），
      足徵該測謊鑑定應具有證據能力。
三、被告乙○○於高雄航業海員調查站所為陳述之證據能力：
（一）訊問被告，應全程連續錄音；必要時，並應全程連續錄影
      。但有急迫情況且經記明筆錄者，不在此限。筆錄內所載
      之被告陳述與錄音或錄影之內容不符者，除有前項但書情
      形外，其不符之部分，不得作為證據，刑事訴訟法第100
      條之1 第1 、2 項固定有明文。本件被告乙○○於高雄航
      業海員調查站陳述時之錄音帶，業經高雄航業海員調查站
      於90年8 月22日以（90）衛法字第740503號移送書隨按附
      送臺灣高雄地方法院檢察署，而臺灣高雄地方法院檢察署
      於本案送審時亦已一併送臺灣高雄地方法院等情，分別有
      高雄航業海員調查站96年6 月20日航高防字第0965400740
      0 號函及臺灣高雄地方法院檢察署96年7 月13日雄檢惟出
      90偵19640 字第053314號函各1 份在卷可按（見本院卷第
      83、100 頁），惟檢閱本案卷證相關資料並無該捲錄音帶
      ，是高雄航業海員調查站調查員對被告為上開詢問時與未
      依上開刑事訴訟法規定錄音、錄影無異。
（二）惟違背法定程序而取得之證據，其有無證據能力，除法律
      有明定不得為證據外，應審酌人權保障及公共利益之均衡
      維護而認定之，非謂任何違背法定程序所取得之證據概無
      證據能力。換言之，是否有證據能力應斟酌 (1)違背法定
      程序之情節。 (2)違背法定程序時之主觀意圖。 (3)侵害
      犯罪嫌疑人或被告權益之種類及輕重。 (4)犯罪所生之危
      險或實害。 (5)禁止使用該證據對於預防將來違法取得證
      據之效果。 (6)偵審人員如依法定程序有無發現該證據之
      必然性。 (7)證據取得之違法對被告訴訟上防禦不利益之
      程度等各種情形，以定標準。依上開函覆之內容觀之，高
      雄航業海員調查站調查員對被告乙○○為詢問時並非未錄
      音，足徵實施刑事訴程序之公務員即高雄航業海員調查站
      調查員主觀上並無違背刑事訴訟法第100 條之1 第1 項所
      定法定程序之主觀意圖，是亦無預防將來違法取得證據之
      效果，且上開調查筆錄於製作完畢後業經被告乙○○閱覽
      無訛後始經被告乙○○簽名，有該調查筆錄可憑，對被告
      乙○○之權益亦無侵害，而刑事訴訟法或其他相關法律亦
      未規定違背刑事訴訟法第100 條之1 第1 項所定之程序時
      ，即不得為證據，本院審酌上情，認被告乙○○於高雄航
      業海員調查站調查員詢問時所為之陳述仍有證據能力。
貳、實體部分：
一、訊據上訴人即被告乙○○、甲○○、丙○○（下稱被告）均
    矢口否認有前開行使偽造私文書及準特種文書之犯行，被告
    乙○○、甲○○一致辯稱：我們沒有交付高鳳公司貨櫃運送
    單、實櫃出站交接驗收單及貨櫃號碼牌予丙○○及詹聖堂云
    云；被告丙○○則辯稱：我並未交付高鳳公司貨櫃運送單、
    實櫃出站交接驗收單、貨櫃號碼牌，及「吳建國」之名片給
    詹聖堂云云。經查：
（一）本件共犯詹聖堂於90年2 月20日凌晨3 時54分許，載運1
      只內裝有餐巾紙之40呎貨櫃至高雄港第70號碼頭貨櫃管制
      站，並行使高鳳公司貨櫃（物）運送單（兼出進站放行准
      單）1 紙、實（空）櫃出站交接驗收單2 紙（編號均為00
      00000 號），及載運內裝有餐巾紙之40呎貨櫃1 只上懸掛
      有ＹＭＬＵ0000000 號貨櫃號碼牌1 面，經高雄港第70號
      碼頭貨櫃管制站管制人員游崇華、鍾明忠於核對貨櫃（物
      ）運送單（兼出進站放行准單）上所載櫃號、船公司封條
      及車號無誤，並經鍾明忠在貨櫃（物）運送單（兼出進站
      放行准單）上進站門哨核章（關員港警警衛）欄及實（空
      ）櫃出站交接驗收單上分別蓋章及簽名後，交由管制站人
      員許雲津將貨櫃號碼輸入電腦列管時，察覺貨櫃場內同時
      已有相同櫃號屬陽明公司所有ＹＭＬＵ0000000 號之貨櫃
      進儲，乃層報財政部高雄關稅局人員會同查獲之事實，業
      據證人游崇華（即中鋼保全公司人員）、許雲津（即陽明
      公司派駐高雄港第70號碼頭之貨櫃管制人員）於原審到庭
      結證稱：確有於90年2 月20日凌晨3 時54分許，見詹聖堂
      至第70號碼頭交付1 只40尺貨櫃與貨櫃管制站內1 只轉口
      貨櫃相同櫃號之事實等語明確（見原審卷第179 頁至第19
      0 頁），並經共犯詹聖堂於原審法院90年度訴字第2552號
      、本院91年度上訴字第1045號案件中供稱：我於90年2 月
      20日凌晨3 時54分許，在高雄港第70號碼頭遭查獲其載運
      1 只40呎貨櫃與該碼頭內1 只轉口貨櫃相同櫃號之事實等
      語相符（見卷附影印之91年度上訴字第1045號卷第26頁背
      面、90年度訴字第2552號卷第89頁）。而共犯詹聖堂所持
      有之編號均為0000000 號之貨櫃（物）運送單（兼出進站
      放行准單）及實（空）櫃出站交接驗收單，係高鳳公司原
      已蓋妥儲運部管制課及高鳳貨櫃站出口自主放行專用章戳
      ，惟於88年10月許在高雄市前鎮區○○○路3 號所失竊之
      事實，亦據高鳳公司函覆明確在卷（見原審法院90年度訴
      字第2552號卷第67頁至第69頁）；而其上拖運紀錄及領櫃
      人欄共犯「詹聖堂」之署名，係詹聖堂於90年2 月20日凌
      晨零時間之某時許，在高雄市○○路台糖停車場旁收受後
      始簽署，且該3 紙貨櫃（物）運送單（兼出進站放行准單
      ）及實（空）櫃出站交接驗收單上，並無電腦條碼，而出
      站時間、封條號碼、車號，及實（空）櫃出站交接驗收單
      之編號欄及封條號碼之記載等，均與高鳳公司實際記載之
      方式不同，另管制員「吳坤銓」之印文全係偽造；又共犯
      詹聖堂載運之貨櫃上所懸掛ＹＭＬＵ0000000 號貨櫃號碼
      牌，與陽明公司所有已進儲於高雄港第70號碼頭管制站之
      貨櫃同號，然貨櫃號碼牌不可能是同一組號碼共同，故共
      犯詹聖堂所行使之ＹＭＬＵ0000000 號貨櫃號碼牌亦為偽
      造之事實，亦據證人即高鳳公司人員吳坤銓、吳坤明、陽
      明公司人員洪耀堂於原審法院90年度訴字第2552號案件審
      理中到庭結證屬實；復經共犯詹聖堂於該案審理中供承上
      情不諱（見原審法院90年度訴字第2552號判決書內所載）
      ；並有詹聖堂當場遭查扣偽造之陽明公司貨櫃（物）運送
      單（兼出進站放行准單）1 聯、實（空）櫃出站交接驗收
      單2 聯，及偽造之ＹＭＬＵ0000000 號貨櫃號碼牌1 面可
      資佐證。
（二）被告丙○○雖辯稱其並未交付高鳳公司貨櫃運送單、實櫃
      出站交接驗收單、貨櫃號碼牌，及「吳建國」之名片予詹
      聖堂云云，然查：
    據共犯詹聖堂於高雄航業海員調查站調查中供稱：「我於
      90年2 月20日所述『吳建國』之人並不實在，2 月19日晚
      上11點多丙○○電話連繫我．．．要我到金福路旁去拖1
      只停在路旁之40呎貨櫃到70號碼頭去交櫃，我接完電話後
      約於2 月20日凌晨到金福路該只貨櫃停放點，丙○○也在
      現場，他將貨櫃運送3 聯單及1 張吳建國之名片交給我，
      要我將貨櫃拖到70號碼頭去交，並告訴我說如果有什麼問
      題，就說貨主是吳建國，當時我知道該只貨櫃有問題」、
      「是甲○○透過丙○○僱請我拖運前述該只貨櫃」等語（
      見調查站卷內第2 頁），已供承確係被告丙○○將貨櫃運
      送3 聯單及1 張吳建國之名片交其拖運該只貨櫃甚詳，其
      於原審訊問時復結證稱：「（該供述是否受刑求或恐嚇？
      ）沒有」等語（見原審卷第70頁）；嗣共犯詹聖堂雖於原
      審調查中翻異前詞改證稱：「被告3 人確實不是跟我接觸
      的人，相關文件也不是他們3 人交給我的」，「（為何於
      偵查中說是被告丙○○交付的？）偵查中檢察官有請調查
      局的人將我帶回去再調查，調查局的人在車上有跟我說：
      『你們有通聯紀錄，你一定要承認』，他們跟我說一定要
      有個人，所以我才會說是被告丙○○交給我的」（見原審
      卷第62頁、第60頁）；惟參諸共犯詹聖堂被查獲後，依吳
      建國名片上記載之0000000000電話及0000000000號行動電
      話，未能聯絡吳建國，且吳建國名片上記載之加利國際股
      份有限公司，其現職或離職員工中，並無吳建國該人等情
      ，已經共犯詹聖堂於高雄航業海員調查站供述在卷（見90
      年度偵字第5156號偵查卷第5 頁反面、第6 頁），且共犯
      詹聖堂迄未能提供吳建國資料以供調查。又吳建國名片上
      記載之0000000000號行動電話，係由證人吳錦昌於86年11
      月4 日申請使用一節，復有電話租用紀錄1 紙在卷（見90
      年度偵字第5156號偵查卷第30頁），並經證人吳錦昌在原
      審法院90年度訴字第2552號一案中證述明確（見90年度訴
      字第2552號卷第18頁）。另共犯詹聖堂所有0000000000號
      電話及丙○○所有之0000000000號電話之90年2 月19日通
      聯記錄，丙○○曾於同日下午10時59分起迄11時39分，3
      次撥打共犯詹聖堂之電話通聯，有通聯紀錄可稽（見90年
      度偵字第5156號偵查卷內第38頁、第39頁、第50頁），此
      外共犯詹聖堂所有上開電話於90年2 月19日並無其他可疑
      通聯紀錄等情（見本院91年度上訴字第1045號判決書內判
      決理由所載），足認共犯詹聖堂於高雄航業海員調查站調
      查站中供述，確係被告丙○○交付其貨櫃運送3 聯單及1
      張吳建國之名片，並要其將貨櫃拖到70號碼頭去交之事實
      ，核與其於90年2 月19日確有與被告丙○○有通聯之事實
      相符，而堪認為真實可採。
    被告丙○○另辯稱：我於90年2 月20日5 時前須載運1 只
      貨櫃至基隆港交櫃，扣案之貨櫃運送單、實櫃出站交接運
      送單、貨櫃號碼牌並不是其交給詹聖堂云云，並提出亞太
      運輸股份有限公司「貨櫃出站交替驗收單」1 紙（其上載
      明至基隆港交櫃之時間為20日4 時54分）為證。惟參以被
      告丙○○於平日係貨櫃車職業司機，而從高雄拖運貨櫃至
      基隆港之路途，於夜間人、車較少時段行駛，依常情應僅
      須4 至5 小時即可交櫃；是被告丙○○如於90年2 月19日
      24時前，將前開扣案之貨櫃（物）運送單（兼出進站放行
      准單）、實（空）櫃出站交接驗收單、貨櫃號碼牌攜至高
      雄市○○路交付予共犯詹聖堂後，才從高雄啟程載運貨櫃
      至基隆港，仍可準時於20日5 時前至基隆港交櫃，應無違
      常情，被告丙○○前開所辯，亦非可採。
    綜上調查證據之結果，足證被告丙○○確有於90年2 月19
      日23時至20日凌晨零時間之某時許，在高雄市○○路台糖
      停車場路旁該40呎貨櫃（內裝有餐巾紙）停放處，交付懸
      掛有偽造之ＹＭＬＵ0000000 號貨櫃號碼牌1 面之40呎貨
      櫃1 個，並轉託詹聖堂拖運至高雄港70號碼頭陽明公司貨
      櫃場，又交付高鳳公司貨櫃（物）運送單（兼出進站放行
      准單）1 聯及實（空）櫃出站交接驗收單2 聯予詹聖堂之
      事實無誤。
（三）被告甲○○雖辯稱：並未交付高鳳公司貨櫃運送單、實櫃
      出站交接驗收單及貨櫃號碼牌予丙○○及詹聖堂云云。惟
      查：
 （1）據共犯詹聖堂於高雄航業海員調查站調查站中供稱：「是
      甲○○透過丙○○僱請我拖運前述該只貨櫃」，「（甲○○為何在90年2 月20日凌晨3 時54分你被查獲前述偽造貨
      櫃時打電話給你？）甲○○知道貨櫃在70號碼頭被海關人
      員發現有問題，所以向我詢問狀況」等語（見調查站卷第
      2 頁反面），已供述被告甲○○確有參與本案；而被告甲○○於高雄航業海員調查站調查站中對調查原所作對上開
      問題之詢問時供稱：「我無法解釋」等語（見調查站卷內
      第18頁反面）；復有被告甲○○使用之行動電話號碼0000
      000000號，與詹聖堂使用之行動電話號碼：0000000000號
      間之通聯紀錄可資佐證（見調查站卷內第72頁、第79頁）
      ，足認共犯詹聖堂於高雄航業海員調查站調查站中所供稱
      是甲○○透過丙○○僱請我拖運前述該只貨櫃之事實為真
      實。
 （2）再參以，被告甲○○於高雄航業海員調查站調查局調查時
      同意接受測謊（見調查站卷第20頁背面），俟經法務部調
      查局於90年6 月20日在海員處高雄調查站，就：「你是
      甲○○？住小港區？乙○○有送錢嗎？張國文有走私
      洋煙嗎？結婚否？你有走私洋煙嗎？陳文和有走私洋
      煙嗎？你有偷東西否？你有經手貨櫃運送單嗎？貨櫃
      運送單有交給丙○○嗎？所述實在否？詹聖堂有參與
      走私嗎？」等問題（見原審卷第147 頁），採(1)控制問題
      法及(2)混合問題法等測謊方法實施測謊結果，被告對：「
      其未走私洋煙，乙○○未送錢，陳文和未走私洋煙
      ，其未經手貨櫃運送單」等問題，經測試呈情緒波動之
      反應，研判有說謊等情，有法務部調查局90年7 月2 日（
      90）陸（三）字第90133853號測謊鑑定通知書1 份附卷可
      稽（見調查站卷內第102 頁）。
 （3）綜上調查證據之結果，足證被告甲○○確有經由被告丙○○交付共犯詹聖堂前開扣案之高鳳公司貨櫃（物）運送單
      （兼出進站放行准單）1 聯及實（空）櫃出站交接驗收單
      2 聯，並由詹聖堂將懸掛有偽造之ＹＭＬＵ0000000 號貨
      櫃號碼牌1 面之40呎貨櫃一個，拖運至高雄港第70號碼頭
      陽明公司貨櫃場之事實，已昭然若揭。
（四）被告乙○○雖辯稱：我並未交付高鳳公司貨櫃運送單、實
      櫃出站交接驗收單及貨櫃號碼牌予丙○○及詹聖堂云云，
      然查：
    被告乙○○於高雄航業海員調查站調查中供稱：「（你在
      90年2 月19日凌晨與2 月20日2 天是否曾與甲○○、陳文
      和聯絡？原因為何？）我在90年2 月20日凌晨接到1 不明
      人士打我的行動電話0000000000號給我，說他的拖車壞了
      ，要我找司機拖運1 只貨櫃交至70號碼頭，我就打電話給
      甲○○，告訴他有1 不明人士會打電話給他代找拖車司機
      交1 只貨櫃至70號碼頭，之後是由該不明人士與甲○○直
      接聯絡，甲○○是在當天凌晨4 、5 時，打電話告訴我他
      找了詹聖堂拖貨櫃」等語（見調查站卷第11頁）；又被告
      乙○○確有於90年2 月16日至2 月21日事發期間，與被告
      丙○○、甲○○及共犯詹聖堂所使用之行動電話密集連繫
      之事實，有卷附行動電話雙向通聯紀錄數紙附卷可稽（見
      調查站卷第69頁至第101 頁）。再參以被告乙○○於共犯
      詹聖堂於前述遭查獲後移送臺灣高雄地方法院檢察署開庭
      前，即以電話交代被告甲○○，要求被告甲○○教導共犯
      詹聖堂於90年5 月11日至該署出庭時要向檢察官供述其並
      不知情，且被告乙○○於共犯詹聖堂在該署開庭時並在庭
      外等候共犯詹聖堂等情，業經共犯詹聖堂於調查中供述明
      確（見調查站卷第3 頁），復有通訊監察譯文在卷可參。
      足證本案應係由被告乙○○及甲○○2 人委託有共同犯意
      聯絡之被告丙○○，在高雄市○○路台糖停車場路旁，持
      交上開高鳳公司之貨櫃（物）運送單（兼出進站放行准單
      ）及實（空）櫃出站交接驗收單交付予共犯詹聖堂行使等
      情堪予認定，故被告乙○○上開所辯顯不足採信。
    況被告乙○○於90年6 月20日經調查站扣得如附表編號一
      所示之貨櫃掉包相關人員分配帳單名冊1 冊內容後，於高
      雄航業海員調查站調查站中供稱：「第2 頁至第4 頁是我
      本人與不知名人士談論在高雄港碼頭貨櫃掉包應付自貨櫃
      進港區後，一直至私貨貨櫃出港區後打通關節的費用，其
      中包括付給外務（陳文和）、甲○○做單、拖車、吊機人
      員、吊手（開車機）司機、巡邏的海關、港警人員、船邊
      人員、理貨人員、押運出站、押送進站的保三人員等費用
      ，而上第1 排所列『吳一、單、雙、第3 只、加雙、單低
      外』等，吳一是代表其他做貨櫃掉包的行情，後面所列『
      單、雙、第3 只、加雙、單低外』，是我收取的貨櫃掉包
      每只貨櫃每增加1 只貨櫃打通關節收費標準」等語（見調
      查站卷第13頁背面至第14頁筆錄），足認被告乙○○於平
      日對貨櫃掉包所需打通關節之費用及細節已有詳細計畫及
      安排；另參諸被告乙○○於案發前與被告甲○○、丙○○
      、詹聖堂等人均有行動電話密集連繫，且復自承有告知甲○○會有人打電話給他代找拖車司機交1 只貨櫃至70號碼
      頭，並經甲○○打電話告知找了詹聖堂拖貨櫃，及於案發
      後以電話交代被告甲○○，要求被告甲○○教導共犯詹聖
      堂於偵查中要向檢察官供述其並不知情等情事，被告乙○○對此案發前、後之情況均密切掌握及關切其發展，顯見
      被告乙○○確有與被告甲○○共同謀議及取得由不詳姓名
      者所偽造之貨櫃（物）運送單（兼出進站放行准單）1 紙
      、實（空）櫃出站交接驗收單2 紙，及不詳姓名者所交付
      運送之40呎貨櫃1 只（內裝有餐巾紙）上黏貼有ＹＭＬＵ
      0000000 號貨櫃號碼牌1 面後，再推由甲○○於90年2 月
      19日晚間某時許，將前開取得之貨櫃（物）運送單（兼出
      進站放行准單）、實（空）櫃出站交接驗收單交付委託丙○○，及由丙○○再轉託詹聖堂拖運至高雄港第70號碼頭
      交櫃之事實，亦堪認定。
（五）綜上所述，被告乙○○、甲○○、丙○○與共犯詹聖堂，
      均明知貨櫃（物）運送單（兼出進站放行准單）1 聯、實
      （空）櫃出站交接驗收單2 聯，及ＹＭＬＵ0000000 號貨
      櫃號碼牌1 面均係偽造，仍將貨櫃（物）運送單（兼出進
      站放行准單）1 聯、實（空）櫃出站交接驗收單2 聯予以
      偽造完成後，復行使偽造之貨櫃（物）運送單（兼出進站
      放行准單）1 聯、實（空）櫃出站交接驗收單2 聯，及Ｙ
      ＭＬＵ0000000 號貨櫃號碼牌1 面，企圖將內裝有餐巾紙
      之40呎貨櫃1 只運送至高雄港第70碼頭內，欲調包已存放
      於高雄港第70號碼頭內藏有夾帶之走私未稅洋煙轉口貨櫃
      之事證已臻明確，被告乙○○、甲○○、丙○○3 人之犯
      行均堪認定。
二、查高鳳企業貨櫃儲運股份有限公司貨櫃（物）運送單（兼出
    進站放行准單）1 聯及實（空）櫃出站交接驗收單2 聯，均
    係高鳳公司控制貨櫃有無依據指定的時間到達指定的地點出
    口，以避免事後與船公司發生糾紛、減少賠償問題及供關務
    人員查核之用，無須在關務人員之監督下製作之事實，業經
    證人吳坤銓（高鳳公司職員）及財政部高雄關稅局人員柯寬
    學於原審法院另案審理中證述甚詳（見原審法院另案90年度
    訴字第2552號卷第125 頁），核其性質自屬私文書；另ＹＭ
    ＬＵ0000000 號貨櫃號碼牌1 面，係貨櫃之身分牌，舉凡貨
    櫃的重量、長度、何公司出產及貨櫃所有人等資料均有記載
    一節，亦經證人吳坤明（高鳳公司儲運部經理）於原審法院
    另案審理中證述明確（見原審法院另案90年度訴字第2552號
    卷第63頁），其性質依刑法第220 條第1 項之規定，係屬刑
    法第212 條身分證明之準特種文書（最高法院76年台上字第
    3942號判決參照）。被告乙○○、甲○○、丙○○與共犯詹
    聖堂等人，偽造高鳳企業貨櫃儲運股份有限公司貨櫃（物）
    運送單（兼出進站放行准單）1 聯及實（空）櫃出站交接驗
    收單2 聯後，再持以行使，足以生損害於高鳳企業貨櫃儲運
    股份有限公司及陽明海運股份有限公司對貨櫃管理之正確性
    ，所為均係犯刑法第216 條、第210 條行使偽造私文書罪，
    又被告等偽造私文書後持以行使，偽造之低度行為，為行使
    偽造私文書之高度行為所吸收，不另論罪。另被告等行使偽
    造之ＹＭＬＵ0000000 號貨櫃號碼牌，足以生損害於高鳳企
    業貨櫃儲運股份有限公司及陽明海運股份有限公司對貨櫃管
    理之正確性，所為均係犯刑法第21 6條、第220 條第1 項、
    第212 條行使準特種文書罪。被告乙○○、甲○○、丙○○
    與共犯詹聖堂間，就上開2 犯行，有犯意聯絡及行為分擔，
    皆為共同正犯。又被告等行使偽造之高鳳公司貨櫃（物）運
    送單（兼出進站放行准單）、實（空）櫃出站交接驗收單（
    編號均為0000000 號），及ＹＭＬＵ0000000 號貨櫃號碼牌
    之行為，係欲將所載運之貨櫃進儲至高雄港第70號碼頭所用
    ，故其一行使行為，所犯行使偽造私文書罪及行使偽造準特
    種文書罪間，為一行為而觸犯數罪名之異種想像競合犯，應
    依刑法第55條之規定，從一重之行使偽造私文書罪處斷。再
    被告甲○○曾於民國86年間犯違反懲治走私條例罪，經臺灣
    台南地方法院判處有期徒刑6 月，於87年11月5 日易科罰金
    執行完畢，此有臺灣高等法院被告全國前案紀錄表1 紙可稽
    ，其於有期徒刑執行完畢後，5 年以內故意再犯本罪，不論
    依95年7 月1 日修正生效施行前刑法第47條或修正後刑法第
    47條第1 項，均構成累犯，並無有利或不利之情形，自無新
    、舊法比較之問題，應逕依修正後刑法第47條第1 項規定論
    以累犯，並依法加重其刑。又被告3 人行為後，刑法業於94
    年2 月2 日修正公布，並於95年7 月1 日生效施行，刑法第
    28條共犯依修正施行前規定為「二人以上共同實施犯罪之行
    為者，皆為正犯」，修法後規定「「二人以上共同實行犯罪
    之行為者，皆為正犯」，則將完全未參與犯罪行為之實行之
    陰謀共同正犯及預備共同正犯刪除。本件被告3 人不論依修
    正前、後之刑法第28條規定，均構成共同正犯，對被告3 人
    而言並無有利或不利之情形，自無新舊法比較適用之問題，
    應逕適用修正後新法；另中華民國96年罪犯減刑條例業於96
    年7 月16日生效施行，本案被告3 人犯罪時間均係於96年4
    月24日以前，又無該條例第3 條規定不予減刑之情形，爰均
    依該條例第2 條第1 項第3 款之規定減其宣告刑2 分之1。
三、原審據以論處被告3 人罪刑，固非無見；惟查：(一)中華民國
    96年罪犯減刑條例業於96年7 月16日生效施行，原審未及適
    用予以被告3 人減刑，尚有未洽；(二)偽造之高鳳企業貨櫃儲
    運股份有限公司貨櫃（物）運送單（兼出進站放行准單）1
    紙及實（空）櫃出站交接驗收單2 紙（編號均為0000000 號
    ）均已交付管制站值勤人員，已非被告3 人及共犯詹聖堂所
    有，原審認仍為被告等人所有，而依刑法第38條第1 項第2
    款之規定宣告沒收，亦有未合。被告3 人上訴意旨否認犯罪
    ，指摘原判決不當，雖均無理由；惟原判決既有上開可議之
    處，自應由本院將原判決撤銷改判。審酌被告乙○○、甲○○、丙○○等人之上開犯罪係集團式犯罪，其等行為足使關
    務工作之稅收及安全檢查工作產生困難，造成政府機關難於
    管制貨櫃進出口之正確性，對我國境安全檢查可能致生之危
    害非輕，且於犯罪後均猶飾詞圖卸、否認犯罪，及被告乙○○係居於主導之地位，被告甲○○居於實際連絡拖車司機之
    工作、且為累犯，被告丙○○僅為拖車司機及代為轉託共犯
    詹聖堂實際拖運貨櫃、情節較輕等一切犯罪情狀，仍如原審
    量處被告乙○○、甲○○各有期徒刑1 年2 月，均減為有期
    徒刑7 月，被告丙○○有期徒刑8 月，減為有期徒刑4 月，
    併諭知如易科罰金，以銀元300 元即新台幣900 元折算1 日
    。扣案之ＹＭＬＵ0000000 號貨櫃號碼牌1 面係屬偽造，且
    屬被告等所有持供本案犯罪所用之物，業據共犯詹聖堂於另
    案（原審法院90年度訴字第2552號）中供承在卷，併依刑法
    第38條第1 項第2 款之規定宣告沒收；偽造之高鳳企業貨櫃
    儲運股份有限公司貨櫃（物）運送單（兼出進站放行准單）
    僅偽填場站管制員吳坤銓，並未盜蓋吳坤銓印文，有偽造之
    高鳳企業貨櫃儲運股份有限公司貨櫃（物）運送單（兼出進
    站放行准單）1 聯在卷可稽；另扣案如附表所示被告乙○○
    、甲○○所有之物，尚無直接證據足證與本案犯罪有關，亦
    非屬違禁物，爰均不予宣告沒收；扣案之高鳳企業貨櫃儲運
    股份有限公司貨櫃（物）運送單（兼出進站放行准單）1 紙
    及實（空）櫃出站交接驗收單2 紙（編號均為0000000 號）
    ，均已交付管制站值勤人員，已非被告3 人及共犯詹聖堂所
    有，依法不得宣告沒收，均附此敘明。另被告丙○○行為時
    之刑法第41條第1 項前段規定：「犯最重本刑為5 年以下有
    期徒刑以下之刑之罪，而受6 個月以下有期徒刑或拘役之宣
    告，因身體、教育、職業、家庭之關係或其他正當事由，執
    行顯有困難者，得以1 元以上3 元以下折算1 日，易科罰金
    。」又被告丙○○行為時之易科罰金折算標準，修正前罰金
    罰鍰提高標準條例第2 條前段（現已刪除）規定，就其原定
    數額提高為100 倍折算1 日，則被告丙○○行為時之易科罰
    金折算標準，應以銀元300 元折算1 日，經折算為新臺幣後
    ，應以新臺幣900 元折算為1 日。惟95年7 月1 日修正公布
    施行之刑法第41條第1 項前段則規定：「犯最重本刑為5 年
    以下有期徒刑以下之刑之罪，而受6 個月以下有期徒刑或拘
    役之宣告者，得以新臺幣1000元、2000元或3000元折算1 日
    ，易科罰金。」比較修正前後之易科罰金折算標準，以95年
    7 月1 日修正公布施行前之規定，較有利於被告丙○○，則
    應依刑法第2 條第1 項前段，適用修正前刑法第41條第1 項
    前段規定，定其折算標準，併此敘明。
據上論結，應依刑事訴訟法第369 條第1 項前段、第364 條、第
299 條第1 項前段，刑法第2 條第1 項前段、第28條、第216 條
、第210 條、第220 條第1 項、第212 條、第55條、第47條第1
項、修正前第41條第1 項、第38條第1 項第2 款，修正前罰金罰
鍰提高標準條例第2 條，刑法施行法第1 條之1 ，現行法規所定
貨幣單位折算新台幣條例第2 條，中華民國96年罪犯減刑條例第
2條 第1 項第3 款、第7 條、第9 條，判決如主文。
本案經檢察官羅建勛到庭執行職務。
中　　華　　民　　國　　96　　年　　8 　　月　　8　　日
                  刑事第九庭    審判長法  官  翁慶珍
                                      法  官  范惠瑩
                                      法  官  陳  箐
以上正本證明與原本無異。
如不服本判決應於收受本判決後10日內向本院提出上訴書狀，其
未敘述上訴理由者，並得於提起上訴後10日內向本院補提理由書
狀（均須按他造當事人之人數附繕本）「切勿逕送上級法院」。
中　　華　　民　　國　　96　　年　　8 　　月　　8 　　日
　　　　　　　　　　　　　　　　　　　書記官  魏文常
附錄本件判決論罪科刑法條：
中華民國刑法第216條：
行使第210 條至第215 條之文書者，依偽造、變造文書或登載不
實事項或使登載不實事項之規定處斷。
中華民國刑法第210條：
偽造、變造私文書，足以生損害於公眾或他人者，處5 年以下有
期徒刑。
中華民國刑法第212條：
偽造、變造護照、旅券、免許證、特許證及關於品行、能力服務
或其他相類之證書、介紹書，足以生損害於公眾或他人者，處1
年以下有期徒刑、拘役或3百元以下罰金。
中華民國刑法第220條第1項：
在紙上或物品上之文字、符號、圖畫、照像，依習慣或特約，足
以為表示其用意之證明者，關於本章及本章以外各罪，以文書論
。
附表：
┌──┬────────────────────┬──┬──┬───┐
│編號│扣      押      物      品      名    稱│數量│單位│所有人│
├──┼────────────────────┼──┼──┼───┤
│ 一 │乙○○所有之貨櫃調包相關人員分配帳單名冊│ 1  │ 冊 │乙○○│
├──┼────────────────────┼──┼──┼───┤
│ 二 │乙○○記事簿                            │ 1  │ 冊 │乙○○│
├──┼────────────────────┼──┼──┼───┤
│ 三 │乙○○紀錄投資金額等記事簿              │ 1  │ 冊 │乙○○│
├──┼────────────────────┴──┴──┼───┤
│ 四 │乙○○申設之0000000000等ＳＩＭ卡五張及行動電話二具  │乙○○│
├──┼────────────────────┬──┬──┼───┤
│ 五 │乙○○所有之ＳＥＶＥＮ  ＳＴＡＲ香煙    │ 5  │ 條 │乙○○│
├──┼────────────────────┼──┼──┼───┤
│ 六 │乙○○所有之峰牌香煙                    │ 8  │ 條 │乙○○│
├──┼────────────────────┼──┼──┼───┤
│ 七 │乙○○所有之ＭＩＬＤ  ＳＥＶＥＮ  香煙  │ 3  │ 條 │乙○○│
├──┼────────────────────┼──┼──┼───┤
│ 八 │新海運輸公司拖車司機聯絡電話資料        │ 1  │ 冊 │甲○○│
├──┼────────────────────┼──┼──┼───┤
│ 九 │向綽號二齒批發未稅洋煙紀錄              │ 1  │ 冊 │甲○○│
├──┼────────────────────┼──┼──┼───┤
│ 十 │向綽號二齒批發未稅洋煙紀錄              │ 1  │ 冊 │甲○○│
├──┼────────────────────┼──┼──┼───┤
│ 十一 │朋友聯絡電話資料                        │ 1  │ 冊 │甲○○│
└──┴────────────────────┴──┴──┴───┘
